臺灣高雄地方法院交通事件裁定　　　　　　　　　　九十一年度交聲字第三七六號
　　原處分機關　交通部公路總局高雄區監理所
　　受處分人即　甲○○○工程公司
　　異　議　人　　　　　設高雄.
　　法定代理人　謝俊逸
右列受處分人因違反道路交通管理處罰條例案件，對於交通路公路局高雄區監理所九
十一年五月二十二日所為之處分（高監五字第裁八０—Ｎ00000000號），聲
明異議，本院裁定如左：
    主  文
異議駁回。
    理  由
一、聲明異議意旨係以：異議人以承攬水電工程為業，其工程所需材料，均須依侍小
    貨車載運，因此李漢智應徵時為證明其為領有駕駛執照之人，曾提出汽車駕駛執
    照，異議人乃於民國八十八年九月一日予以僱用迄今，然李李漢智於九十一年二
    月十九日十七時四十二分許，駕駛異議人所有之車牌號碼Ｊ九－八一四五號自用
    小貨車，途經高雄縣湖內鄉○○路口，遭高雄縣警察局湖內派出所舉發違反道路
    交通處罰條例第二十八條第一項規定舉發，因異議人不服該舉發於九十一年四月
    十一日向交通部公路局高雄區監理所（下稱原處分機關）聲明異議，竟仍遭原處
    分機關以異議人違反交通處罰條例第二十八條第一項規定為由，裁處罰鍰新台幣
    （下同）一萬二千元，按道路交通處罰條例第二十八條第一項規定，係以汽車所
    有人在主觀上確知汽車駕駛人未領有駕駛執照，猶仍予以僱用或聽任汽車駕駛人
    駕車者，始有該條之適用，惟李漢智對異議人隱瞞其遭吊銷駕駛執照之事實，而
    主管機關亦未將李漢智遭吊銷駕駛執照一事通知異議人，異議人對於受雇人即李
    漢智遭吊銷駕駛執照之事根本無從預見亦無預見之可能，原處分機關仍依道路交
    通管理處罰條例第二十八條第一項處罰汽車所有人即異議人，顯有未當，爰於法
    定期間內聲明異議，請求撤銷原處分等語。
二、按為加強道路交通管理，維護交通秩序，確保交通安全，政府特制訂道路交通管
    理處罰條例，並於其中第二十一條第一項第六款規定：「汽車駕駛人有使用註銷
    之駕駛執照駕駛小型車或機器腳踏車者，處新台幣六千元以上一萬二千元以下罰
    鍰，並當場禁止其駕駛及扣留其車輛牌照」，且於同條例第二十八條規定：「汽
    車所有人，僱用或聽任第二十一條第一款至第七款之人駕車者，除依第二十一條
    之規定處罰外，並得吊扣其汽車牌照三個月」，而課以汽車所有人應注意受僱者
    或其他駕駛者，有無使用業經註銷之駕駛執照駕車或其他違反維護交通秩序、確
    保交通安全應注意事項之義務，以維護整體交通秩序與管理及確保交通之安全。
    經查：
    (1)李漢智於八十九年九月三日，在台南市騎乘輕型機車未載安全帽違規，當場被
      台南市警察局保安隊警員掣發八十九年九月三日南市警交字第Ｓ000000
      00號台南市警察局舉發違反道路交通管理事件違規單，並移送原處分機關列
      管，後因李漢智未至該機關辦理結案事宜，原處分機關於九十年十月二十六日
      依據違反道路交通管理事件統一裁罰標準及處理細則第四十三條、第四十四條
      、第六十一條規定逕行裁決，並將高監五字第駕裁Ｓ00000000號裁決
      書送達李漢智，而因李漢智未依裁決書主文所規定時限到案接受裁罰，原處分
      機關再依道路交通管理處罰條例第六十五條、第六十七條規定，按裁決書處罰
      主文，將李漢智之駕駛執照自九十年十二月十一日起逕行註銷，且自九十年十
      二月十一日起一年內不得重新考領駕駛執照等情，有原處分機關九十一年六月
      二十五日九一高監自字第九一二七三０三號函及函附之李漢智違規查詢報表、
      南市警交字第Ｓ00000000號台南市警察局舉發違反道路交通管理事件
      違規單、原處分機關高監五字第駕裁八０─Ｓ00000000號裁決書及該
      裁決書之送達郵件收件回執各一份在卷可稽，而李漢智於其駕駛執照經註銷期
      間，仍於九十一年二月十九日，在高雄縣湖內鄉○○路口處駕駛異議人所有之
      車牌號碼Ｊ九─八一四五號自小貨車，遭高雄縣警察局湖內分局湖內派出所警
      員舉發使用註銷中之駕駱執照駕駛車輛，而異議人亦因上開事實，遭原處分機
      關於九十一年五月二十二日認為異議人違反道路交通管理處罰條例第二十八條
      第一項規定，而以高監五字第裁八０─Ｎ00000000號裁決書裁罰新台
      幣一萬二千元等情，有上開原處分機關九十一年六月二十五日九一高監自字第
      九一二七三０三號函附之九十一年三月十八日高雄縣警察局高警交字第Ｎ00
      000000號舉發違反道路交通管理事件通知單及高監五字第裁八０─Ｎ0
      0000000號裁決書各一份在卷為憑，且為異議人所不爭執，從而，李漢
      智於九十一年二月十九日駕駛執照仍在註銷之期間，尚有駕駛僱用人即異議人
      所有之車牌號碼Ｊ九─八一四五號自小貨車而遭警查獲等情，均堪予認定。
    (2)次按司法院大法官會議釋字第二七五號解釋文有謂：「人民違反法律上之義務
      而應受行政罰之行為，法律無特別規定時，雖不以出於故意為必要，仍須以過
      失為其責任條件。但應受行政罰之行為，僅須違反禁止規定或作為義務，而不
      以發生損害或危險為其要件者，推定為有過失，於行為人不能舉證證明自己無
      過失時，即應受處罰。」本件駕駛人李漢智係受雇於異議人而擔任駕駛異議人
      所有之自小貨車之人員，異議人本應負有注意李漢智有無使用業經註銷之駕駛
      執照駕車之義務，是李漢智於駕駛執照仍在註銷之期間，猶受雇於異議人並駕
      駛異議人所有之自小貨車，異議人係違反道路交通管理處罰條例第二十八條、
      第二十一條第一項第三款及同條例第二十一條之一第一項第六款之規定，而二
      者均係針對汽車所有人所設之禁止規定，依上開解釋意旨，即推定異議人有過
      失，至於李漢智有無遭註銷駕駛執照之事實，監理單位並無通知異議人之義務
      ，自不容異議人以未接獲監理單位通知李漢智有無遭註銷駕駛執照之情事為其
      規避處罰之由，此外異議人復未能舉證證明自己無過失，從而，原處分機關依
      道路交通管理處罰條例第二十八條第一項規定，對異議人裁處罰鍰一萬二千元
      之處分，核無不當，異議人聲明異議求為撤銷原處分而免罰，自無理由，應予
      駁回。
據上論斷，應依道路交通案件處理辦法第十九條，裁定如主文。
中      華      民      國    九十一    年      九      月      四      日
                                      臺灣高雄地方法院交通法庭
                                          法  官   陳威龍
右正本證明與原本無異。
如不服本裁定，應於裁定送達後五日內，向本院提出抗告狀。
                                          書記官   張家瑜
中      華      民      國    九十一    年      九      月      五      日
